最高法院民事裁定　　　　　　　　　　111年度台上字第818號
上　訴　人　甲富工業機械廠股份有限公司

法定代理人　李梅卿
訴訟代理人　張績寶律師
被 上訴 人　柯岐儒
上列當事人間請求給付代償款事件，上訴人對於中華民國110年
12月14日臺灣高等法院臺中分院第二審更審判決（110年度上更
一字第26號），提起上訴，本院裁定如下：
    主  文
上訴駁回。
第三審訴訟費用由上訴人負擔。
    理  由
    按上訴第三審法院，非以原判決違背法令為理由，不得為之
。又提起上訴，上訴狀內應記載上訴理由，其以民事訴訟法第46
9 條所定事由提起第三審上訴者，應於上訴狀內表明原判決所違
背之法令及其具體內容、暨依訴訟資料合於該違背法令之具體事
實。其依同法第469條之1規定提起上訴者，並應具體敘述為從事
法之續造、確保裁判之一致性或其他所涉及之法律見解具有原則
上重要性之理由。同法第467條、第470條第2 項分別定有明文。
而依同法第468 條規定，判決不適用法規或適用不當者，為違背
法令；依同法第469 條規定，判決有該條所列各款情形之一者，
為當然違背法令。是當事人提起第三審上訴，如合併以同法第46
9條及第469條之1 之事由為上訴理由時，其上訴狀或理由書應表
明該判決所違背之法令條項，有關之司法院解釋、憲法法庭裁判
，或成文法以外之習慣或法理等及其具體內容，暨係依何訴訟資
料合於該違背法令之具體事實，並具體敘述為從事法之續造、確
保裁判之一致性或其他所涉及之法律見解具有原則上重要性之理
由。如未依上述方法表明，或其所表明者與上開法條規定不合時
，即難認為已合法表明上訴理由，其上訴自非合法。
    本件上訴人對於原判決提起第三審上訴，雖以該判決違背法
令為由，惟核其上訴理由狀所載內容，係就原審取捨證據、認定
事實之職權行使所論斷：上訴人於民國103年12月27 日以訴外人
李○甲、李○乙為連帶保證人，向訴外人中國信託商業銀行股份
有限公司（下稱中國信託公司）借款新臺幣（下同）600萬元，
自105年9月27日起未依約清償，中國信託公司乃另案訴請清償債
務，經臺灣士林地方法院以106年度訴字第331號判決（下稱前案
判決）命上訴人、李○甲、李○乙連帶給付中國信託公司249 萬
6940元本息及違約金確定。中國信託公司執該確定判決聲請強制
執行，經扣除執行所得款項，餘款214萬9757元（下稱系爭餘款
債權）由李○乙於107年12月5日向執行法院清償完畢。李○乙用
以清償上開債務之資金固來自被上訴人，然不影響其清償之效力
，依民法第749條規定，其於清償後即承受中國信託公司對上訴
人之系爭餘款債權。嗣李○乙於108年1月2日將該債權讓與被上
訴人，被上訴人以起訴狀繕本之送達通知上訴人，已生債權讓與
之效力。又上訴人為前案判決之當事人，而李○乙、被上訴人遞
為該案對造當事人中國信託公司之繼受人，依民事訴訟法第401
條第1項規定，兩造均應受該確定判決既判力所拘束，則上訴人
所辯上開借貸係其法定代理人無權代理所為，對其不生效力等情
，縱屬實在，仍不得以該於前案事實審言詞辯論終結前已提出或
得提出而未提出之防禦方法，為與前案判決意旨相反之主張。是
被上訴人依所受讓系爭餘款債權，請求上訴人如數給付本息，自
屬有據等情，指摘為不當，並就原審命為辯論及已論斷者，泛言
謂為違法，而非表明該判決所違背之法令及其具體內容，暨依訴
訟資料合於該違背法令之具體事實，更未具體敘述為從事法之續
造、確保裁判之一致性或其他所涉及之法律見解具有原則上重要
性之理由，難認其已合法表明上訴理由。依首揭說明，應認其上
訴為不合法。末查民事訴訟法第401條第1項所謂繼受人，包括因
法律行為而受讓訴訟標的之特定繼受人在內。中國信託公司於前
案對上訴人所為請求之訴訟標的為上開600萬元借款債權請求權
，李方菁為部分清償後，依民法第749條規定，承受中國信託公
司對上訴人之系爭餘款債權，再將之轉讓予被上訴人，則原審認
被上訴人為中國信託公司之繼受人，兩造應受前案判決既判力所
拘束，並不違背法令，附此敘明。
    據上論結，本件上訴為不合法。依民事訴訟法第481 條、第
444條第1項、第95條、第78條，裁定如主文。
中    華    民    國   111    年    3     月    24    日
                      最高法院民事第二庭
                          審判長法官  高  孟  焄  
                                法官  蘇  芹  英  
                                法官  徐  福  晋  
                                法官  鍾  任  賜  
                                法官  彭  昭  芬  
本件正本證明與原本無異
                                      書  記  官
中    華    民    國   111    年    3     月    28    日